【裁判字號】    98,易,854
【裁判日期】    980619
【裁判案由】    詐欺
【裁判全文】
臺灣臺北地方法院刑事判決               98年度易字第854號
公  訴  人  臺灣臺北地方法院檢察署檢察官
被      告  乙○○
上列被告因詐欺案件，經檢察官提起公訴（九十八年度偵字第二
五三八、七三九九號），及移送併辦（臺灣士林地方法院檢察署
九十八年度偵緝字第四四九號），被告於準備程序中先就被訴事
實為有罪之陳述，經本院告以簡式審判之旨，並聽取當事人之意
見後，本院合議庭裁定行簡式審判程序後，本院判決如下：
    主  文
乙○○幫助意圖為自己不法之所有，以詐術使人將本人之物交付
，累犯，處有期徒刑肆月，如易科罰金，以新臺幣壹仟元折算壹
日。
    事  實
一、乙○○前於(一)民國九十二年十月間，因詐欺案件，經本院以
    九十二年度易字第五八七號判決判處有期徒刑三月確定，復
    於(二)九十四年一月間，因違反商業會計法等案件，經本院以
    九十三年度訴字第一四五九號判決判處有期徒刑五月確定，
    又於(三)九十四年二月間，經臺灣高等法院以九十三年度上易
    字第二一六九號判決判處有期徒刑七月確定，上開(一)至(三)案
    件經臺灣高等法院以九十四年度聲字第四九０號裁定應執行
    有期徒刑一年二月確定，於九十五年六月二十日縮刑期滿執
    行完畢。另於(四)九十五年八月間，因犯詐欺罪，經本院以九
    十五年度簡上字第九五號判決有期徒刑六月確定，嗣於九十
    六年四月二十五日縮刑期滿執行完畢。
二、乙○○明知將自己之金融帳戶存摺及金融卡提供予他人使用
    ，將可能幫助他人遂行詐騙行為，仍基於幫助詐欺之犯意，
    於民國九十七年十月初某日時，將其先前所申辦中華郵政股
    份有限公司臺北北門郵局（下稱郵局）第0000000－
    0000000號帳戶，在臺北火車站，將上開銀行帳戶之
    相關存摺一本、印章、提款卡一張及密碼，以新臺幣（下同
    ）一千元之代價，提供予真實姓名、年籍不詳之成年人使用
    以幫助之。後該成年人基於為自己不法所有之犯意，接續於
    (一)九十七年十月八日，在雅虎奇摩網站拍賣網頁佯以拍賣「
    ＡＳＵＳ  ＶＷ１９８Ｓ十九吋靚黑寬螢幕」，適丙○○於
    其時上網瀏覽該拍賣網頁參與競標，而以四千三百五十元得
    標，並依該成年人留存於該拍賣網頁上帳戶資料，於九十七
    年十月十三日二十二時二十三分許，以網路ＡＴＭ匯款四千
    三百五十元至乙○○上開銀行帳戶後，旋即遭該成年人提領
    一空；(二)九十七年十一月九日，在雅虎奇摩網站拍賣網頁佯
    以拍賣百貨公司禮券，適甲○○於其時上網瀏覽該拍賣網頁
    參與競標，而以六萬元得標，並依該成年人留存於該拍賣網
    頁上帳戶資料，於九十七年十月九日十三時二十三分，以網
    路ＡＴＭ匯款六萬元至乙○○上開銀行帳戶後，旋即遭該成
    年人提領一空；(三)九十七年十月八日，在雅虎奇摩網站拍賣
    網頁佯以拍賣「ＳＯＮＹ牌Ｔ７００型數位相機」，適丁○○於其時上網瀏覽該拍賣網頁參與競標，而以五千元得標，
    該成年人旋去電丁○○，佯稱：商品連同貨運配送費用總計
    五千零八十元，應匯入乙○○上開帳戶內云云，丁○○不疑
    有他，乃依該名成年人之指示，於九十七年十月九日十二時
    四十六分，前往國泰世華商業銀行天母分行設置之自動櫃員
    機，將五千零八十元匯入乙○○上開銀行帳戶後，旋即遭該
    成年人提領一空；嗣因丁○○、甲○○及丙○○三人於匯款
    後，均未取得上開商品，且與網路拍賣賣家聯絡無著，察覺
    有異，始知受騙，旋報警處理，查知上情。
三、上開二之(一)、(二)案件分別經臺北市政府警察局信義分局、臺
    北縣政府警察局永和分局移送臺灣臺北地方法院檢察署（下
    稱臺北地檢署）檢察官偵查起訴；上開二之(三)案件經丁○○
    訴由臺北市政府警察局士林分局移送臺灣士林地方法院檢察
    署（下稱士林地檢署）檢察官移送併辦。
    理  由
一、證據之認定：
    上開事實二之部分，業據證人即被害人丙○○、甲○○及告
    訴人丁○○於警詢時指述明確（丙○○部分，臺北地檢署九
    十八年度偵字第七九三三號卷第十二、十三頁參照；甲○○
    部分，臺北地檢署九十八年度偵字第二五三八號卷第十六、
    十七頁參照；丁○○部分，士林地檢署九十八年度偵字第一
    八六八號卷第五頁至第七頁參照），且有郵局第00000
    00－0000000號帳戶開戶資料、交易明細表各一份
    （臺北地檢署九十八年度偵字第二五三八號卷第十九頁至第
    二二頁參照）、網路轉帳明細二紙（臺北地檢署九十八年度
    偵字第七九三三號卷第十九頁及九十八年度偵字第二五三八
    號卷第三六頁參照）、國泰世華銀行客戶交易明細表一紙（
    士林地檢署九十八年度偵字第一八六八號卷第十四頁參照）
    、雅虎奇摩拍賣網頁資料一份（臺北地檢署九十八年度偵字
    第二五三八號卷第三三頁至第三五頁參照）、電子郵件信箱
    列印資料三份（臺北地檢署九十八年度偵字第七九三三號卷
    第十七、十八頁、九十八年度偵字第二五三八號卷第三八頁
    至第四六頁及士林地檢署九十八年度偵字第一八六八號卷第
    十五頁至第二二頁參照）在卷可證，且被告乙○○亦於本院
    九十八年六月五日審理時供承不諱（本院當日審判筆錄參照
    ），是依(一)證人丙○○之指述、(二)證人甲○○之指述、(三)證
    人丁○○之證述、(四)上開郵局帳戶之開戶資料、交易明細表
    、(五)上開網路轉帳明細二紙、(六)交易明細表一紙、(七)雅虎奇
    摩拍賣網頁資料一份及(八)電子郵件信箱列印資料三份等補強
    證據已足資擔保被告於本院審理時所為之上開任意性自白具
    有相當程度之真實性，而得確信被告前述自白之犯罪事實確
    屬真實，從而依刑事訴訟法第一百五十六條第一項及第二項
    規定，本院自得依被告前述自白及該補強證據認定被告確有
    為前述幫助詐欺取財之犯行，本件事證明確，被告之犯行堪
    以認定。
二、論罪科刑之法律適用：
  (一)按刑法上之幫助犯，係對於犯罪與正犯有共同之認識，而以
    幫助之意思，對於正犯資以助力，而未參與實施犯罪之行為
    者而言（最高法院七十五年度台上字第一五０九號、八十八
    年度台上字第一二七０號判決亦同此意旨）。是以，如未參
    與實施犯罪構成要件之行為，且係出於幫助之意思提供助力
    ，即屬幫助犯，而非共同正犯。本件被告乙○○基於幫助之
    犯意，提供前述郵局帳戶存摺及提款卡予真實姓名、年籍不
    詳之成年人，該成年人利用被告之幫助，意圖為自己不法之
    所有，施用詐術使被害人丙○○、甲○○及告訴人丁○○陷
    於錯誤，因而匯款至被告所提供之上揭郵局帳戶內，是被告
    所為係參與詐欺罪構成要件以外之行為，且在無證據證明被
    告係以正犯而非以幫助犯之犯意參與犯罪之情形下，應認其
    所為係幫助犯而非正犯行為。核被告所為，係犯刑法第三十
    條第一項前段、第三百三十九條第一項之幫助詐欺取財罪。
  (二)公訴人起訴事實雖未敘及事實二之(三)部分犯行，然該部分與
    公訴人起訴之犯罪事實屬實質上一罪之關係，應為起訴效力
    所及，且經士林地檢署檢察官以九十八年度偵緝字第四四九
    號移送併辦意旨書移送併辦，本院自應併予審究，附此敘明
    。
  (三)查被告有如事實一之部分所載之犯罪科刑執行情形，有臺灣
    高等法院被告全國前案紀錄表一份及被告所犯前開案件之判
    決書、裁定書等件在卷可稽，其前受有期徒刑執行完畢，於
    五年以內故意再犯本件有期徒刑以上之罪，為累犯，應依刑
    法第四十七條第一項之規定，加重其刑。
  (四)被告幫助他人犯上開詐欺取財之罪，爰依刑法第三十條第二
    項之規定，按正犯之刑減輕之。並依法先加後減。
  (五)爰審酌被告所為已影響社會正常交易安全，增加被害人尋求
    救濟之困難，並使犯罪之追查趨於複雜，危害社會情節甚鉅
    等，本應予以嚴懲，惟其犯後坦承犯行而態度良好，足認其
    尚有改過遷善之可能及其他一切情狀，量處如主文所示之刑
    ，並諭知易科罰金之折算標準。
據上論斷，應依刑事訴訟法第二百七十三條之一第一項、第二百
九十九條第一項前段，刑法第三百三十九條第一項、第三十條第
一項前段、第二項、第四十七條第一項、第四十一條第一項前段
，刑法施行法第一條之一，判決如主文。
本案經檢察官王育珍到庭執行職務。
中    華    民    國    98    年    6     月    19    日
                  刑事第九庭    法  官  林怡秀
以上正本證明與原本無異。
如不服本判決應於收受送達後十日內向本院提出上訴書狀，並應
敘述具體理由；其未敘述上訴理由者，應於上訴期間屆滿後二十
日內向本院補提理由書（均須按他造當事人之人數附繕本）「切
勿逕送上級法院」。
告訴人丁○○及被害人丙○○、甲○○對於本判決如有不服，請
書具不服之理由狀，請求檢察官上訴者，其上訴期間之計算係以
檢察官收受判決正本之日期為準。
                                書記官  張汝琪
中    華    民    國    98    年    6     月    19    日
附錄本案論罪科刑法條全文：
中華民國刑法第三百三十九條
意圖為自己或第三人不法之所有，以詐術使人將本人或第三人之
物交付者，處五年以下有期徒刑、拘役或科或併科一千元以下罰
金。
以前項方法得財產上不法之利益或使第三人得之者，亦同。
前二項之未遂犯罰之。


司法院資訊處製作；財團法人民間司法改革基金會備份。
